【裁判字號】    96,訴,1649
【裁判日期】    971128
【裁判案由】    排除侵害等
【裁判全文】
臺灣桃園地方法院民事判決              96年度訴字第1649號
原      告  德保有限公司
法定代理人  甲○○
被      告  煇騰實業股份有限公司
兼上列一人
法定代理人  丙○○  住同上
上列二人
訴訟代理人  鍾國楨  住同上
被      告  乙○    住福建省金.
上列當事人間排除侵害等事件，於民國97年11月7 日言詞辯論終
結，本院判決如下：
    主  文
被告乙○應給付原告新台幣壹佰貳拾萬元，及自民國九十六年十
二月二十五日起至清償日止，按年息百分之五計算之利息。
原告其餘之訴駁回。
訴訟費用由被告乙○負擔。
本判決第一項於原告以新台幣肆拾萬元為被告乙○供擔保後，得
假執行。
原告其餘假執行之聲請駁回。
    事  實
甲、原告方面：
壹、聲明：
一、被告應連帶給付原告新台幣（下同）165 萬元及自起訴狀繕
    本送達被告之翌日起至清償日止，依年息5％計算之利息。
二、被告應將置於桃園縣龍潭鄉九座寮56之2 號，侵害原告所有
    新型第226415號專利「浪板製造機之輸送帶導帶結構」之機
    器拆除並銷燬，嗣後並不得再裝設使用。
三、原告願供擔保，請准宣告假執行。
貳、陳述：
一、按原告係新型第226415號專利「浪板製造機之輸送導帶結構
    」之專利權人，有經濟部智慧財產局之新型第226415號專利
    証書可稽，依專利法第106 條規定，專有該製造機結構之製
    造、販賣及使用之權。
二、頃發現被告丙○○設立之煇騰實業股份有限公司（下稱煇騰
    公司）工廠內，所設置之浪板製造之輸送帶導帶機結構係向
    被告乙○所購買，並未經原告授權同意，顯涉有侵害原告前
    揭專利權之嫌。又按發明專利權受侵害時，專利權人得請求
    賠償損害，並得請求排除其侵害，有侵害之虞者，得請求防
    止之，專利法第84條定有明文，另依專利法第108 條規定，
    亦為新型專利所準用。原告自得依專利法第108 條、第84條
    規定，請求被告將置於桃園縣龍潭鄉九龍村九座寮56之2 號
    ，侵害原告所有新型第226415號專利「浪板製造機輸送帶導
    帶結構」之機器拆除銷燬，且嗣後並不得再裝設使用；並另
    依據民法第184 條、第185 條、公司法第23條及專利法第85
    條第2 款規定，請求被告連帶賠償原告之損害。
三、原告請求以被告因侵權行為所得利益，計算損害數額及計算
    基準如後說明：
  (一)依專法第108 條準用第85條第1 項第2 款及第3 項規定，新
    型專利權人依同法第84條請求損害賠償時，得依侵害人因侵
    害行為所得之利益，計算其損害，於侵害人不能就其成本或
    必要費用舉證時，以銷售該項物品全部收入為所得利益；又
    侵害行為如屬故意，法院得依侵害情節酌定損害額以上之賠
    償。
  (二)次按最高法院73年度台上字第4443號判決已闡明：「按專利
    權並非專利權人已從事該項專利品，或已有一定之營業計劃
    ，始應受保護，此觀專利法第67條第1 項規定：核准專利滿
    3 年，無適當理由未在國內實施或未適當實施其發明者，專
    利局得依關係人之請求特許其實施，特許實施人對專利權人
    應予以補償金，自可明瞭。至於賠償數額應以若干為相當，
    如當事人不能為確切之証明者，參照本院18年度上字第2746
    號判例意旨，法院可依其調查所得，斟酌情形為之判斷。」
    又他案台灣台中地方法院87年度訴字第2720號，更進一步依
    修正後專利法第85條第1 項第1 款及第2 款等規定，認定：
    「由前開法條『專利權人得就其實施專利權通常所可獲得之
    利益……』及『依侵害人因侵害行為所得之利益』請求損害
    賠償為要件。」，換言之，即專利權受有侵害，但未實施專
    利、生產或銷售產品，自不得謂無損害可言，意即侵害人因
    侵害行為獲有利益，亦不得謂受侵害人未實施專利即無損害
    ，而不得請求賠償。
  (三)揆諸前揭判決意旨，自應認專利權人並非本身須有製造、銷
    售行為，始能謂實際受有損害，否則非營利機構，例如公立
    大學或工業技術研究院，於其所有之專利權遭他人侵害時，
    豈不因公立大學或工業技術研究院未有製造、銷售行為，即
    認其等無法主張權利。
  (四)他人欲實施專利權人之專利權時，應取得專利權人之授權，
    並支付權利金，是他人未經專利權人同意或授權，即擅自製
    造、銷售、使用專利物品，專利權人至少亦受有無法收取「
    權利金」之「所失利益」之損害。則原告將專利權授權訴外
    人亞哥建材工業股份有限公司使用本專利，收取120 萬元之
    使用權利金，是認本件被告侵害專利行為，原告有無法收取
    權利金之所失利益。
四、按原告持有新型第226415 號「浪板製造機之輸送帶導帶結
    構」之專利權，申請專利範圍：主要係於浪板製造機之上層
    輸送帶頂面適當位置設有導帶結構，而該導帶結構係藉由二
    支撐架軸樞一導正桿，其中該支撐架係固設於浪板製造機之
    兩側機座上端，且該支撐架與導正桿間係以軸承軸樞以使其
    可順暢的轉動，而該導正桿係一呈圓柱狀之金屬滾筒元件，
    且其兩端面之間距與該上層輸送帶兩側抵靠緣之間距相同，
    並藉以抵掣導引該上層輸送帶兩側靠緣之行進方向，俾使上
    層輸送帶可以穩定地夾壓輸送浪板為特徵。然查：按新型專
    利係以說明書所載之申請專利範圍為準，原告請求「拆除」
    被告侵害專利權機器部分其構件為編號16. 布料轉盤架；
    編號20. 上層輸送帶；編號21. 抵靠緣；編號30. 支
    撐架；編號31. 軸承；編號40. 導正桿為排除範圍，而
    非整台機器如馬達、架體等非本專利範圍所及之構件。又原
    告於民國85年申請本專利之浪板製造機其主要專利構件，所
    支出之前述編號零組件所需費用為8 萬元。再者，被告公司
    於保全證據之後明知悉系爭製造機業經原告主張侵害其新型
    專利權，仍然繼續使用，即屬故意侵權，則原告可請求3 倍
    損害額之懲罰性損害賠償。是被告公司因使用系爭製造機所
    生產銷售浪板而獲有利益，即屬違反專利法所直接造成之損
    害，而按「著作權或本法所保護之其他權利受不法侵害時，
    被害人得請求除去其侵害，侵害有再發生之虞者，得請求防
    止之。加害人若有故意，並得請求損害賠償，或請求加害人
    交付因侵害所得之利益。」，所謂「請求加害人交付因侵害
    所得之利益」，學說上認係指不當得利請求權。然而無體財
    產權、智慧財產權亦可成立此一類型之不當利益，非單純因
    製造、販賣系爭專利產品，侵害才發生，而實際侵害發生所
    延伸權利受損，亦包括市場競銷、業務信譽、授權金以及專
    利產品週邊相關原物料，均有其關聯性，難以估算之損失。
五、台灣高雄地方法院91年度重訴字第262 號判決係依職權逕向
    財政部高雄國稅局調閱侵害人營利事業所得稅核課情形為依
    據，斟酌以每月374,000 元核算損害額，計算其使用2 台機
    器至法院實施証據保全程序時為止，共計75個月之收益亦即
    2,805 萬元（即374,000 ×75＝28,50,000） 。然本件被告
    於95年3 月10日受鈞院實施証據保全為止，已使用使該機器
    達6 年，共計72個月，倘依上開判決僅以一半計算損害額（
    即187,000 元×72月＝13,464,000元），矧此，原告提起本
    件訴訟標的請求被告賠償510,000 元，另加鈞院核算之1,14
    0,000 元，共計165 萬元，顯無超額請求賠償之虞。
六、相同之浪板製造機，他案（一）台灣高等法院台中分院受理
    之88年度抗字第909 號事件，囑託台灣區機器工業同業公會
    鑑定侵害專利權之機器之每月產值為1,320 萬元，生產成本
    1,148 萬4,000 元，故每月停產損失為171 萬6,000 元。（
    二）台灣南投地方法院受理之90年度重訴字第133 號排除侵
    害事件，將浪板製造機囑託台灣省機械技師公會鑑定其產能
    以一年365 天扣除休假日93天＝272 天計算，鑑定結論：每
    月利潤為89萬7,732 元。（三）台灣高雄地方法院受理之91
    年度重訴262 號事件，將浪板製造機囑託國立中興大學鑑定
    產能以每月產值扣除成本後之實際毛利盈餘為1,320 萬元。
    則依上述三家產能鑑定報告僅擇其一最低者南投地院囑託台
    灣省機械技師公會鑑定每月利潤897,732 元，計算本件被告
    侵害原告專利權共72個月（即897,732 元×72月＝64,636,7
    04元），因此，倘本件依據上述產能鑑定核算被告應賠償金
    額之165 萬元，僅係上開64,636,704元之39分之1 倍，故原
    告訴訟請求共計165 萬元，亦無超額請求之虞。
七、綜上，關於損害賠償部分，被告於保全証據後，仍然繼續使
    用系爭機器，即屬故意侵權，則原告依據前開授權予第三人
    收取之專利授權金120 萬元之3 倍，即360 萬元懲罰性損害
    賠償，原告僅先以165 萬元之請求（其餘部份保留請求權）
    ，即依民事訴訟法第244 條第4 項，先行聲明，俟日後有必
    要時再行擴張請求。
參、證據：提出中華民國專利證書新型第226415號、專利公報、
    新型專利說明書及華聲企業發展鑑定顧問有限公司（96）華
    聲字第14524 號專利侵權鑑定報告暨原告於87年08月08日與
    訴外人亞哥建材工業股份有限公司所簽訂之專利權授權使用
    同意書等資料影本各一份，並請求爰引本院95年度聲字第26
    5 號保全證據卷宗資料。
乙、被告方面：
壹、被告煇騰實業股份有限公司、丙○○部分：
一、聲明：
  (一)原告之訴及其假執行之聲請均駁回。
  (二)如受不利之判決，被告願供擔保請准宣告免為假執行。
二、陳述：
  (一)被告工廠內之「浪板製造機」中關於「壁紙包含發泡材料於
    浪板內層之浪板製造機結構」專利部分，原告曾稱侵害其所
    有之另一專利「型號105185號」專利權，但前案業經臺灣高
    等法院於96年6 月21日判決原告德保公司敗訴，原告似有不
    甘，始就同一機台之另一構造「輸送帶導帶機結構」再提起
    訴訟，即本件新型第226415號專利權之訴訟。又原告就此「
    同一部」機器，其中之「浪板內層結構」另對被告提起訴訟
    ，並經台灣高等法院審理（97年度智上更﹙一﹚字第3 號直
    股；97年度上易字第164 號強股），兩造並同意以70萬元和
    解，原告口頭並承諾會先行撤回所有對被告所提告之訴訟，
    被告當庭即簽發70萬元之支票與原告，豈料原告卻拒絕收受
    ，堅持要收現金。嗣後，原告並未依承諾撤回所有訴訟，卻
    令被告須先行交付和解現金，言而無信，被告深怕交付和解
    金後，原告會就同一部機器其他結構有申請專利者，再向被
    告提出訴訟，故主張於原告未撤回訴訟之前，不予先行交付
    和解金。再者，原告於97年7 月2 日開庭指稱被告從未交付
    和解金，甚而拒絕依和解內容撤回訴訟。由此觀之，原告前
    後反覆之情形已非首次，故懇請鈞院依通常程序審判，並裁
    定客觀公正之鑑定機關鑑定被告廠內之浪板製造機是否有侵
    害原告新型226415號專利之事實，以釐清兩造間之爭議。
  (二)舉證責任分配通說採法律要件分類說中之特別要件說，主張
    法律效果存在者，應就其特別要件事實負舉證之責，主張已
    發生法律效果發生變更或消滅者，由其就變更或消滅之特別
    要件之事實負舉證責任。是原告主張系爭機台之輸送帶導帶
    機部分侵害其第226415號專利權，故按民事訴訟法第277 條
    規定，原告即應負實質之舉證責任，原告僅單純提出其專利
    之証書，實不足以証明被告廠內之系爭機台確已侵害其專利
    權；再者於前案台灣高等法院96年度智上易字第3 號判決亦
    明確指出原告曾就同一機台之「壁紙包含發泡材料於浪板內
    層之浪板製造機結構」專利部分聲請鑑定，而後卻又因法院
    裁定之鑑定單位財團法人中華工商研究院於其他案件中曾做
    出對原告不利之鑑定，而拒絕繳納鑑定費用，但卻未能提出
    可證明鑑定人有預設立場之事實，故原告於該案中即生失權
    之效果，且原告亦未有其他可証明被告廠內之機台有侵害其
    專利權之明確事實，故而原告於該案敗訴。可知原告迄今均
    未有證據可證明被告廠內之機台有侵權之事實，但卻再就同
    一機台之另一輸送帶結構部分提起侵害專利權之訴訟，惟原
    告仍未有證據可證明同一機台之輸送帶部分有明確侵權之事
    實。且原告聲請鈞院以財團法人台灣經濟發展研究院為鑑定
    機關，惟鈞院為選任鑑定人時應以公正客觀之第三人為憑，
    不應任由聲請人推薦對其有利之鑑定單位而定。
  (三)再者，原告稱被告工廠之機台經華聲企業發展鑑定顧問有限
    公司（下稱華聲公司）鑑定後，認侵害原告之專利權，並經
    鈞院95年度聲字第265 號証據保全拍照在案云云，惟此點亦
    非事實。依原告証據保全所拍照片圖一、圖二（即原証附件
    5-1 、5-2 ）中所示機台之各部機構：
    20上層輸送帶：被告工廠機台之皮帶係用分解式皮帶條，此
    21抵靠緣：此為所有產業及皮帶均有之結構，全業界之機台
              均有；原告斷不可以此而指稱被告侵害其專利權
              。
    30支撐架：此為所有業界均有之用法，且培林支撐架市面上
              均有現成貨販售。
    31軸承：培林是帶動軸心之傳動軸之用，任何機台若用培林
            軸心傳動，均會有此設計；若原告主張有此設計者
            均侵害其專利，如此豈不造成全業界機台之爭議。
    40導正桿：名稱錯誤，實際應為「滾筒壓輪」。
    16轉盤架：此亦屬一般型機械零件，市面上亦有販售。
    原告其他之圖片亦僅為外觀之照片爾，實不足以顯示被告之
    機台有任何侵權之事實。
  (四)綜上所陳，原告証據保全所示之照片實無法認定被告工廠之
    機台已確實侵害原告專利之事實，且所舉之機械結構均為一
    般市面上之機台均有之設計，原告以此即斷然指侵害其專利
    ，豈非無稽。
三、證據：提出台灣高等法院96年智上易第3 號判決書、台灣高
    等法院97年度智上更（一）字第3 號和解筆錄及本院民事執
    行處97年司執53988 號函等資料影本各一份。
貳、被告乙○部分：
    被告乙○未於言詞辯論期日到場，亦未提出準備書狀或證據
    資料作何聲明或陳述。
    理  由
甲、程序部分：
一、按訴狀送達後，原告不得將原訴變更或追加，但擴張或減縮
    應受判決事項之聲明者，不在此限，民事訴訟法第255 條第
    1 項第3 款定有明文。本件原告起訴時原聲明：被告應連帶
    給付原告51萬元及自起訴狀繕本送達翌日起至清償日止，依
    年息百分之五計算之利息。嗣於97年9 月19日言詞辯論時，
    變更其聲明為：被告應連帶給付原告165 萬元及自起訴狀繕
    本送達被告之翌日起至清償日止，依年息百分之五計算之利
    息。因僅係擴張其應受判決事項之聲明，符合上揭法律規定
    ，應予准許，合先敘明。
二、本件被告乙○經本院合法之通知，未於言詞辯論期日到場，
    經核無民事訴訟法第386 條各款所列情形，爰依原告聲請，
    由其一造辯論而為判決。
乙、實體部分：
壹、關於被告煇騰實業股份有限公司、丙○○部分：
一、本件原告係新型第226415 號專利「浪板製造機之輸送導帶
    結構」之專利權人；被告煇騰公司置於桃園縣龍潭鄉九座寮
    56之2 號之「浪板製造機之輸送帶導帶結構」之機器，係向
    另被告乙○所購買。上情所述，為兩造均不爭執之事實。
二、本件兩造主要爭點端在於：被告是否侵害原告之新型專利？
    法院是否應以原告主張之鑑定機關報告為據？經查，本件經
    本院以95年度聲字第265 號保全証據後，被告煇騰公司設置
    於桃園縣龍潭鄉九龍村九座寮56－2 號工廠內2 台浪板製造
    機，經於保全証據時在現場拍攝相片，並由原告送請華聲企
    業發展鑑定顧問公司鑑定，華聲企業發展鑑定顧問公司於96
    年9 月3 日 (96) 華聲字第14524 號專利侵權鑑定報告書中
    ，載明其鑑定結果：被告煇騰公司所有之證物，其構成要件
    與第226415號「浪板製造機之輸送導帶結構」專利權之申請
    專利範圍實質相同（參鑑定報告書第18頁）。而按，華聲企
    業發展鑑定顧問公司係以專利權鑑定為業務，其所為之鑑定
    報告書係屬於刑法第215 條所定之「其業務上作成之文書」
    ，如果在該鑑定報告書故為不實之記載，並出具不實之鑑定
    報告書，而足生損害於他人者，係犯刑法第216 條、第215
    條行使業務登載不實文書罪，原告如有犯意聯絡或行為分擔
    ，則成為共同正犯。惟本件並無事證足認華聲企業發展鑑定
    顧問公司內部與原告之間有何特殊情誼或不法往來的關係，
    華聲企業發展鑑定顧問公司並無在該鑑定報告書中故為不實
    之記載並出具不實之鑑定報告書致自觸法網之必要。因此，
    本院認原告所主張之鑑定機關即華聲企業發展鑑定顧問公司
    所為之鑑定報告，仍得採認為被告侵害原告專利權之證據資
    料。換言之，原告就其所主張之被告侵害專利權之行為事實
    ，應認已盡其舉證之責任。
三、查專利法第106 條第1 項規定：「新型專利權人，除本法另
    有規定者外，專有排除他人未經其同意而製造、為販賣之要
    約、販賣、使用或為上述目的而進口該新型專利物品之權。
    」，本件被告公司之系爭機器經華聲企業發展鑑定顧問有限
    公司鑑定，與原告專利申請範圍相同，被告未經原告授權而
    使用，即構成專利權之侵害。準此，被告公司使用系爭機器
    之行為，已構成對原告專利權之侵害，原告請求被告賠償損
    害，於法有據。而按，發明專利權受侵害時，專利權人得請
    求賠償損害，並得請求排除其侵害，有侵害之虞者，得請求
    防止之，專利法第84條第1 項定有明文。此項規定依同法第
    108 條規定亦準用於新型專利。又損害賠償，依民法第216
    條第1 項規定，除法律另有規定或契約另有訂定外，應以填
    補債權人所受損害及所失利益為限。次按，專利法第85條規
    定：「依前條請求損害賠償時，得就下列各款擇一計算其損
    害：一、依民法第216 條之規定。但不能提供證據方法以證
    明其損害時，發明專利權人得就其實施專利權通常所可獲得
    之利益，減除受害後實施同一專利權所得之利益，以其差額
    為所受損害。二、依侵害人因侵害行為所得之利益。於侵害
    人不能就其成本或必要費用舉證時，以銷售該項物品全部收
    入為所得利益。除前項規定外，發明專利權人之業務上信譽
    ，因侵害而致減損時，得另請求賠償相當金額。依前二項規
    定，侵害行為如屬故意，法院得依侵害情節，酌定損害額以
    上之賠償。但不得超過損害額之三倍。」，是依據專利法第
    108 條準用第85條第1 項及第3 項之規定，新型專利權人依
    同法84條請求損害賠償時，得依民法第216 條規定或侵害人
    因侵害行為所得之利益，計算其損害，於侵害人不能就其成
    本或必要費用舉證時，以銷售該項物品全部收入為所得利益
    ；侵害行為如屬故意，法院得依侵害情節酌定損害額以上之
    賠償。又專利權人並非本身須有製造、銷售行為，始能謂實
    際受有損害，他人欲實施專利權人之專利權時，應取得專利
    權人之授權，並支付權利金，是他人未經專利權人同意或授
    權，即擅自製造、銷售、使用專利物品，專利權人至少亦受
    有無法收取「權利金」之「所失利益」之損害。而查，原告
    將新型第226415號專利權授權訴外人亞哥建材工業股份有限
    公司使用，得收取120 萬元之專利權授權使用之權利金，此
    情有原告所提出於87年8 月8 日與訴外人亞哥建材工業股份
    有限公司所簽訂之專利權授權使用同意書影本一份在卷可證
    。本件因被告未經原告授權而擅自使用原告所有新型第2264
    15號專利之「浪板製造機之輸送帶導帶結構」之機器，侵害
    原告專利權，致原告失去向被告公司收取權利金120 萬元之
    利益，原告此部分所失之權利金120 萬元利益，亦即為原告
    之損害。至於原告另主張其於85年申請本專利之浪板製造機
    其主要專利構件，支出之零組件所需費用8 萬元部分，因與
    被告之行為並無關聯，故原告不得以此費用作為請求被告賠
    償損害之計算依據。又查，原告主張被告公司於保全證據之
    後，明知悉系爭製造機業經原告主張侵害其新型專利權，仍
    然繼續使用，而被告就此部分，於言詞辯論時及準備書狀中
    均不爭執，應堪認原告之此部分主張屬實，被告故意侵權，
    則原告依專利法第108 條準用第85條第3 項規定，得請求法
    院酌定其所失之權利金120 萬元利益之3 倍即360 萬元以下
    之懲罰性損害賠償金額。
四、至於原告主張依據他案即（一）台灣高等法院台中分院受理
    之88年度抗字第909 號事件，囑託台灣區機器工業同業公會
    鑑定侵害專利權之機器之每月產值扣除成本後之利潤；或（
    二）台灣南投地方法院受理之90年度重訴字第133 號排除侵
    害事件，將浪板製造機囑託台灣省機械技師公會鑑定其產能
    每月利潤；或（三）台灣高雄地方法院受理之91年度重訴26
    2 號事件，將浪板製造機囑託國立中興大學鑑定產能以每月
    產值扣除成本後之實際毛利盈餘，而依上述三家產能鑑定報
    告擇其一即南投地院囑託台灣省機械技師公會鑑定每月利潤
    897,732 元，計算本件被告侵害原告專利權共72個月（即89
    7,732 元×72月＝64,636,704元）之損害賠償金額云云。惟
    按，上述台灣區機器工業同業公會鑑定機器之每月產值扣除
    成本後之利潤、台灣省機械技師公會鑑定機器產能每月利潤
    及國立中興大學鑑定產能每月產值扣除成本後之實際毛利盈
    餘，既然係分別屬於他案即台灣高雄地方法院91年度重訴字
    第262 號、台灣高等法院台中分院88年度抗字第909 號及台
    灣南投地方法院90年度重訴字第133 號等案件之鑑定結果，
    不但鑑定的結果不一，且與本案之內容未必完全相同，因此
    ，原告請求擇一以計算賠償原告之損害金額，尚難謂合，故
    無可採酌。
五、綜據上述，本件原告依專利法第108 條、第84條規定，請求
    被告將置於桃園縣龍潭鄉九龍村九座寮56之2 號，侵害原告
    所有新型第226415號專利「浪板製造機輸送帶導帶結構」之
    機器拆除銷燬，且嗣後並不得再裝設使用；並另依據民法第
    184 條、第185 條、公司法第23條及專利法第108 條準用第
    84條、第85條規定，請求被告連帶賠償原告之損害，原非無
    據。惟另查，原告德保有限公司與被告煇騰實業股份有限公
    司、丙○○兩造之間，因另案新型第105185號專利權事件，
    業經於台灣高等法院97年度智上更（一）字第3 號請求排除
    侵害等上訴事件審理中，兩造已經和解，其和解內容中第一
    項：「被上訴人（煇騰實業股份有限公司、丙○○）願連帶
    給付上訴人（德保有限公司）新台幣70萬元整。」；第5 項
    ：「上訴人同意對於本件新型第105185號專利權內容為『壁
    紙包含發泡材料於浪板內層之浪板製造機結構』之專利權以
    及就本件系爭製造機日後不再對於被上訴人求償，另外對於
    本院及桃園地方法院另有涉訟的案件均一併和解，上訴人如
    果有起訴，同意撤回起訴。」，而按，和解有使當事人所拋
    棄之權利消滅及使當事人取得和解契約所訂明權利之效力，
    民法第條737 條定有明文。查上述和解內容第5 項，其中所
    謂「另外對於本院及桃園地方法院另有涉訟的案件均一併和
    解」部分，即係指本案件，此業據兩造於97年8 月1 日言詞
    辯論時均當庭陳明無訛。原告既然已與被告煇騰實業股份有
    限公司、丙○○於台灣高等法院97年度智上更（一）字第3
    號請求排除侵害等上訴事件審理中成立和解，兩造並約定「
    另外對於本院及桃園地方法院另有涉訟的案件均一併和解」
    、「如果有起訴，同意撤回起訴」，且原告亦持用該和解筆
    錄內容向本院聲請對於被告之財產強制執行，經本院以97年
    司執53988 號扣得被告煇騰實業股份有限公司於第三人第一
    商業銀行股份有限公司龍潭分公司之存款債權705,600 元，
    並擬核發收取命令，此有被告所提出之本院民事執行處97年
    司執53988 號函在卷可稽，惟原告仍未依和解約定撤回對於
    被告之本件起訴，其行使債權，實有背於誠實及信用原則，
    不能認為正當。且依兩造所約定之「另外對於本院及桃園地
    方法院另有涉訟的案件均一併和解」，則原告即已經因和解
    而使其對於被告之本件排除侵害等事件之請求權利亦消滅，
    因此，原告之本件請求，對於被告煇騰實業股份有限公司及
    丙○○部分而言，已屬不應准許，故應予駁回之。又原告此
    部分之訴既業經駁回，則其關於此部分假執行之聲請亦已失
    所附麗，應併予駁回。
貳、關於被告乙○部分：
一、本件原告主張之事實，已據原告提出與所述相符之中華民國
    專利證書新型第226415號、專利公報、新型專利說明書及華
    聲企業發展鑑定顧問有限公司（96）華聲字第14524 號專利
    侵權鑑定報告暨原告於87年8 月8 日與訴外人亞哥建材工業
    股份有限公司所簽訂之專利權授權使用同意書等資料影本各
    一份為證。
二、被告乙○經本院合法送達通知，於言詞辯論期日始終未到場
    ，亦未提出任何準備書狀或證據資料作何答辯聲明或陳述以
    為爭執，依民事訴訟法第280 條第3 項、第1 項前段規定，
    視同被告乙○自認，應認原告之主張為真實。
三、按專利法第106 條第1 項規定：「新型專利權人，除本法另
    有規定者外，專有排除他人未經其同意而製造、為販賣之要
    約、販賣、使用或為上述目的而進口該新型專利物品之權。
    」，本件被告乙○未經原告授權而擅自販賣原告所有新型第
    226415號專利之「浪板製造機之輸送帶導帶結構」之機器給
    被告煇騰實業股份有限公司使用，侵害原告專利權，致原告
    失去向被告煇騰實業股份有限公司收取權利金120 萬元之利
    益，原告此部分所失之權利金120 萬元利益，亦即為原告之
    損害。因此，原告依據專利法第108 條、第84條、第85條及
    民法第184 條、第185 條等規定，於請求被告乙○應連帶給
    付原告120 萬元及自起訴狀繕本送達之翌日即96年12月25日
    起至清償日止，按年息百分之五計算之利息之範圍內，核屬
    有理由，應予准許。惟被告乙○之侵害原告專利權之行為，
    因係在於原告請求保全證據之前，故難認定其明知悉系爭製
    造機係業經原告主張侵害其新型專利權而仍然繼續販賣之故
    意侵權事實，因此，原告尚不得對於被告乙○援引專利法第
    108 條準用第85條第3 項規定請求法院酌定其所失之權利金
    120 萬元利益之3 倍即360 萬元以下之懲罰性損害賠償金額
    。因此，原告逾上述120 萬元範圍之請求，即屬無理由，不
    應准許。另查，本件置於桃園縣龍潭鄉九座寮56之2 號之「
    浪板製造機之輸送帶導帶結構」之機器，係由被告乙○出售
    給予被告煇騰實業股份有限公司，即已由被告煇騰實業股份
    有限公司因買賣而取得所有權，被告乙○自已無任何的處分
    權，從而，原告請求被告乙○將置於桃園縣龍潭鄉九座寮56
    之2 號之「浪板製造機之輸送帶導帶結構」之機器拆除並銷
    燬，嗣後並不得再裝設使用，此部分之請求，亦顯屬無理由
    ，不應准許，應予駁回之。又原告之訴其上述業經駁回部分
    ，所為假執行之聲請亦已失所附麗，應併予駁回之。
參、本件原告勝訴部分，原告陳明願供擔保以代釋明，聲請宣告
    假執行，經核並無不合，爰酌定相當之擔保金額併宣告之。
肆、本件事證已臻明確，兩造其餘主張陳述及攻擊防禦方法，核
    與本件判決結果不生影響，爰不一一論述，併此敘明。
據上論結，本件原告之訴為一部有理由、一部無理由，依民事訴
訟法第385 條第1 項前段、第79條、第85條第1 項但書、第390
條第2 項，判決如主文。
中    華    民    國     97   年    11    月    28    日
                  民事第一庭法  官  陳雪玉
如對本判決上訴，須於判決送達後20日內向本院提出上訴狀。
以上正本與原本無異。
中    華    民    國    97    年    12    月    4     日
                            書記官  吳瓊英


司法院資訊處製作；財團法人民間司法改革基金會備份。
